【裁判字號】    97,易,203
【裁判日期】    970918
【裁判案由】    偽造文書等
【裁判全文】
臺灣新竹地方法院刑事判決               97年度易字第203號
公  訴  人  臺灣新竹地方法院檢察署檢察官
被      告  丁○○
上列被告因偽造文書等案件，經檢察官提起公訴（96年度偵字第
4862號、6518號、97年度偵字第706 號），本院依簡式審判程序
判決如下：
    主  文
丁○○共同犯詐欺取財罪，累犯，處有期徒刑肆月，如易科罰金
，以新臺幣壹仟元折算壹日。附表二所示之物品均沒收之。
    事  實
一、丁○○前於95年間因詐欺取財案件，經臺灣台中地方法院簡
    易庭以95年度簡字388 號判處有期徒刑4 月，於96年1 月22
    日確定，並於96年6 月30日縮刑期滿執行完畢。丁○○、庚○○、己○○、戊○○（後三人業經本院審結）基於同一意
    圖為自己不法所有之詐欺、行使變造、偽造特種文書之犯意
    聯絡，先由丁○○、戊○○提供自己身份證及健保卡、庚○○以新臺幣（下同）1000元代價提供郭達昇（另為不起訴處
    分）之國民身份證照片及國民身份證予己○○，由己○○接
    續變造或偽造身分證、健保卡等證件，己○○便於民國96年
    7 月底、8 月初，在新竹市○○街26之1 號4 樓住處，變造
    戊○○、丁○○國民身份證上之換發日期，並將戊○○國民
    身份證、健保卡上之國民身份證統一編號變造為Ｚ000000000
    、將丁○○國民身份證、健保卡上之國民身份證統一編號變
    造為Ｚ000000000；並使用郭達昇之國民身份證照片及國民身
    份證統一編號，偽造「梁正明」之身份證、健保卡，己○○
    每份雙證件（國民身份證、健保卡或國民身份證、駕照）收
    取對價5000元。嗣於如附表一所示之時地，丁○○及戊○○
    持丁○○經己○○變造後之國民身份證、戊○○持自己經己○○變造後之國民身份證及偽造之「梁正明」國民身份證向
    如附表一所示之通信業者申辦如附表一所示之門號及手機，
    致該通信業者信以為真，予以核發門號並交付手機，足以生
    損害於他人，戊○○取得上揭門號SIM 卡後，復將其中4 張
    交予己○○，己○○又轉交予庚○○，並將所得之手機賣出
    變現。嗣於96年8 月8 日15時30分許，因全聯通訊行發現丁○○之身份資料不實，要求丁○○至新竹市戶政事務所申請
    戶籍謄本，為戶政事務所承辦人員發現丁○○之國民身份證
    係經變造而報警處理，始循線查悉上情，並扣得丁○○、戊○○經變造之國民身份證、健保卡、偽造之「梁正明」國民
    身份證、健保卡、空白健保卡2 張、戊○○國民身分證及健
    保卡黑白影本2 張、郭達昇及「梁正明」國民身份證彩色影
    本1 張、郭達昇及「梁正明」國民身份證黑白影本1 張、郭
    達昇國民身份證彩色影本2 張、熱熔槍2 支、油性去光水2
    瓶、除油藥水1 瓶、熱熔膠6 支、SIM 卡共計14張。
二、案經新竹市警察局第二分局報告及法務部調查局新竹縣調查
    站移送台灣新竹地方法院檢察署檢察官偵查起訴。
    理  由
一、本件被告丁○○所犯行使偽造特種文書、詐欺取財等罪均非
    死刑、無期徒刑、最輕本刑為3 年以上有期徒刑之罪，被告
    於本院準備程序進行中，就被訴事實為有罪之陳述，經本院
    合議庭認合於刑事訴訟法第273 條之1 之規定，裁定進行簡
    式審判程序，合先敘明。
二、上開犯罪事實一部分業據被告丁○○於本院行準備程序及簡
    式審判程序中坦承不諱，核與壬○○、甲○○、乙○○、辛○○、丙○○、郭達昇之指述大致相符，此外，有贓物認領
    保管單、偽造「梁正明」國民身分證、健保卡、變造之丁○○、戊○○國民身分證、健保卡、熱熔槍2 支、油性去光水
    2 瓶、除油藥水1 瓶、熱熔膠6 支、Sim 卡14張、全虹通信
    申請書2 張、台灣大哥大申請書3 張、威寶電信申請書2 張
    、亞太通信申請書3 張、遠傳通信申請書3 張等可佐，被告
    自白與事實相符，本件事證明確，被告犯行堪以認定。
三、被告丁○○行為後，戶籍法於民國97年5 月28日全文修正並
    經總統公布，於同年月30日施行，並於戶籍法第75條規定：
    意圖供冒用身分使用，而偽造、變造國民身分證，足以生損
    害於公眾或他人者，處5 年以下有期徒刑、拘役或科或併科
    新臺幣五十萬元以下罰金，核係刑法第212 條之特別規定，
    經比較結果，以適用被告行為時之刑法第212 條之規定，較
    為有利於被告。核被告丁○○所為係犯刑法第216 條、第21
    2 條行使偽造、變造特種文書罪、第339 條第1 項詐欺取財
    及第339 條第2 項之詐欺得利罪。被告丁○○就上開犯罪事
    實犯行與己○○、戊○○及庚○○間，有犯意聯絡、行為分
    擔，為共同正犯。被告偽造、變造特種文書後，復進而為行
    使行為，其偽造、變造之低度行為，為行使之高度行為吸收
    ，均不另論罪。被告多次行使偽造、變造特種文書、詐欺取
    財、詐欺得利，各行為之獨立性極為薄弱，依一般社會健全
    觀念，在時間差距上，難以強行分開，在刑法評價上，以視
    為數個舉動之接續施行，合為包括之一行為予以評價，較為
    合理，即透過對於同一法益之同種類侵害行為繼續不間斷之
    實行，業已稀釋個別行為之獨立性，致使刑法評價時將之視
    為單一、整體之犯罪行為，而各應論以接續犯（亦即應論以
    接續行使偽造特種文書、接續行使變造特種文書、接續詐欺
    取財、接續詐欺得利罪）。被告丁○○所犯刑法第216 條、
    第212 條行使偽造、變造特種文書罪、第339 條第1 項詐欺
    取財及第339 條第2 項之詐欺得利罪等罪，為一行為觸犯數
    罪名，應從一重之詐欺取財罪。原起訴僅提及刑法第212 條
    、第216 條，然經公訴人當庭追加刑法第339 條第1 項、第
    2 項之詐欺取財及詐欺得利罪，上開部分均為本院審理範疇
    ，併此敘明。被告有如犯罪事實欄所載之前案紀錄，並於96
    年6 月30日縮刑期滿執行完畢，有臺灣高等法院被告前案紀
    錄表在卷可稽，其於上開徒刑執行完畢後5 年內故意再犯本
    件有期徒刑以上之罪，為累犯，應依刑法第47條第1 項規定
    加重其刑。爰審酌被告為圖一己之私，竟與他人共同為偽造
    、變造身分證、健保卡等重要文件，並供他人持該等變造特
    種文書申辦行動電話門號，則此等申辦門號對於社會治安造
    成潛在危害性造成嚴重損害，及犯後坦承犯行等一切情狀，
    量處如主文所示之刑，並諭知易科罰金折算標準，以資儆懲
    。
四、末查，附表二編號3 、8 至16所示之物，均為被告所有供犯
    罪所用之物，業據被告供承在卷，爰依刑法第38條第1 項第
    2 款規定宣告沒收；附表二編號1 、2 、4 至7 所示扣案之
    物，均係被告犯罪所生之物，應依刑法第38條第1 項第3 款
    宣告沒收。至附表三編號1 至5 所示之物非被告所有；編號
    6 至8 所示之各該私文書，因係分屬於各該電信公司所有，
    非被告所有，爰均不另宣告沒收。
據上論斷，應依刑事訴訟法第273 條之1 第1 項、第299 條第1
項前段，刑法刑法第2 條第1 項前段、第28條、第212 條、第21
6 條、第339 條第1 項、第2 項、第55條、第47條第1 項、第41
條第1 項前段、第38條第1 項第2 款、第3 款，刑法施行法第1
條之1 ，判決如主文。
本案經檢察官王唯怡到庭執行職務。
中    華    民    國    97    年    9     月    18    日
                  刑事第二庭  法  官  李毓華
如不服本判決應於收受本判決後10日內向本院提出上訴書狀，上
訴書狀應敘述具體理由。上訴書狀未敘述上訴理由者，應於上訴
期間屆滿後20日內補提理由書狀於本院 (均須按他造當事人之人
數附繕本 )「切勿逕送上級法院」。
以上正本證明與原本無異。
中    華    民    國    97    年    9     月    18    日
                              書記官  劉怡芳
附錄本案論罪科刑法條：
中華民國刑法第212 條
偽造、變造護照、旅券、免許證、特許證及關於品行、能力服務
或其他相類之證書、介紹書，足以生損害於公眾或他人者，處1
年以下有期徒刑、拘役或3百元以下罰金。
中華民國刑法第216 條行使第210 條至第215 條之文書者，依偽
造、變造文書或登載不實事項或使登載不實事項之規定處斷。
刑法第339條第1項：意圖為自己或第三人不法之所有，以詐術使
人將本人或第三人之物交付者，處5年以下有期徒刑、拘役或科
或併科1,000元以下罰金。
附表二：
1、變造之丁○○身份證1張。
2、變造之丁○○健保卡1張。
3、SIM卡計14張。
4、變造之戊○○身分證1張。
5、變造之戊○○健保卡。
6、偽造之梁正明身份證1張。
7、偽造之梁正明健保卡1張。
8、空白健保卡2張。
9、戊○○身份證、健保卡黑白影印本2張。
10、郭達昇、梁正明身份證彩色影印本1張。
11、郭達昇、梁正明身份證黑白影印本1張。
12、郭達昇身份證彩色影印本2張。
13、熱溶槍2支。
14、油性去光水2瓶。
15、除油藥水1瓶。
16、熱溶膠6支。
附表三：
1、呂峰賢身分證1張。
2、陳佩珊身份證1張。
3、陳佩珊健保卡1張。
4、藍誼湞駕照1張。
5、陳采嫺駕照1張。
6、威寶電信行動電話服務申請書1份。
7、遠傳電信行動電話/第三代行動電話服務申請書1份。
8、臺灣大哥大行動通信網路業務服務申請書1份。


司法院資訊處製作；財團法人民間司法改革基金會備份。
